臺灣桃園地方法院刑事判決
111年度審金訴字第774號
公  訴  人  臺灣桃園地方檢察署檢察官
被      告  楊宗閔



上列被告因違反洗錢防制法等案件，經檢察官提起公訴（111年
度偵字第12869號），本院判決如下：
    主  文
本件免訴。
    事實及理由
一、公訴意旨略以： 
　  被告丙○○依其社會生活經驗及智識程度，雖可預見提供金融機構
    帳戶存摺、提款卡予他人使用，恐與詐欺等財產犯罪密切相
    關，可作為犯罪集團遂行詐欺犯罪之人頭戶，藉此躲避警方
    追查，並掩飾犯罪所得之來源及性質，竟仍基於幫助詐欺取
    財及幫助洗錢之不確定故意，於民國110年7月23日，在桃園
    市桃園區復興路與重慶路口，將其所申請之國泰世華商業銀
    行股份有限公司帳號000000000000號帳戶（下稱「丙○○國泰
    帳戶」之存摺、提款卡、密碼、網路銀行帳號及密碼等物，
    以面交方式，提供予真實姓名年籍資料不詳、於通訊軟體暱
    稱「貸款部-王經理」之人作為收取、提領詐欺被害人匯入款
    項之帳戶使用。嗣該不詳之人及其所屬詐欺集團成員(下稱
    本案詐欺集團不詳成員)即共同意圖為自己不法之所有，基
    於詐欺取財及洗錢之犯意聯絡，於110年6月2日向乙○○佯稱
    可下載投資APP，致其陷於錯誤，接續於110年7月23日下午1
    時15分許與同日下午2時37分許，匯款分別新臺幣（下同）2
    萬5,000元及2萬5,000元至上開國泰帳戶並遭提領，以此方
    式掩飾、隱匿犯罪所得來源及去向。因認被告涉犯刑法第30
    條第1項、同法第339條第1項之幫助詐欺罪嫌、同法第30條
    第1項、洗錢防制法第14條第1項之幫助洗錢罪嫌（下稱「本
    案」）。
二、按案件曾經判決確定者，應諭知免訴之判決；又諭知免訴判
    決者，得不經言詞辯論為之，刑事訴訟法第302條第1款、第
    307 條分別定有明文。次按法律上一罪之案件，無論其為實
    質上一罪（接續犯、繼續犯、集合犯、結合犯、吸收犯、加
    重結果犯）或裁判上一罪（想像競合犯及刑法修正前之牽連
    犯、連續犯），在訴訟上均屬單一性案件，其刑罰權既僅一
    個，自不能分割為數個訴訟客體。而單一案件之一部犯罪事
    實曾經有罪判決確定者，其既判力自及於全部，其餘犯罪事
    實不受雙重追訴處罰（即一事不再理），否則應受免訴之判
    決（最高法院97年度台非字第211 號、98年度台非字第30號
    判決參照）。
三、經查：
　㈠被告丙○○可預見一般人取得他人金融機構帳戶使用，常與財
    產犯罪具有密切關係，可能利用他人金融機構帳戶作為取得
    贓款之工具，並掩飾不法犯行，其雖無提供帳戶幫助他人犯
    罪之確信，仍基於縱若有人持其所交付之金融機構帳戶之存
    摺、提款卡及密碼犯罪，亦不違背其本意之不確定幫助詐欺
    及幫助洗錢之故意，而為下列行為：
　⒈被告於民國110年7月13日前之某時，在不詳地點，以不詳方
    式，將其所有之國泰世華商業銀行股份有限公司帳號000000
    000000號帳戶之存摺、提款卡、提款卡密碼及網路銀行密碼
    ，當面交予某真實姓名、年籍不詳之成年男子，而容任該人
    與所屬之詐欺集團成員（無證據證明有未滿18歲之人，亦無
    證據證明被告知悉該詐欺集團有以3人以上共同犯之及以網
    際網路對公眾散布而犯之情形）使用其上開帳戶，以遂行詐
    欺取財之犯罪。
　⒉嗣該詐欺集團成員取得被告所交付之上開帳戶存摺、提款卡
    、密碼及網路銀行密碼後，即意圖為自己不法之所有，基於
    詐欺取財之犯意，分別於附表編號1至5所示之時間，以附表
    編號1至5所示之詐欺方式，致使附表編號1至5所示之邱泓博
    、吳炳佑、廖庭萱、陳景銓、朱育宏均陷於錯誤，而依該詐
    欺集團成員指示，於附表編號1至5所示之匯款時間，分別匯
    款至如附表編號1至5所示之帳戶內，旋即遭不詳之詐欺集團
    成員，以提領或轉帳之方式，將前開款項自本案帳戶中轉出
    ，藉以製造金流之斷點，致無從追查前揭犯罪所得之去向，
    而掩飾或隱匿該犯罪所得。被告上開犯行經臺灣桃園地方檢
    察署檢察官偵查終結起訴暨移送併辦後，經本院以111年度
    審金簡字第124號判決，判處被告幫助犯洗錢防制法第14條
    第1項之洗錢罪，處有期徒刑3月，併科罰金3,000元，且於 
    111年7月22日確定（下稱「前案」），業經本院審閱該刑事
    判決書無誤，且有本院辦理刑事案件電話查詢紀錄表在卷可
    佐（見本院卷第29頁至第49頁及第57頁），是此部分事實應
    堪認定。
　㈡茲核「本案」與「前案」之犯罪事實，被告均係被訴將其所 
    申辦之「丙○○國泰帳戶」提供予詐欺集團成員用以充作詐欺
    犯罪被害人匯款之指定帳戶，被告被訴之交付「丙○○國泰帳
    戶」資料之行為同一，縱「本案」與「前案」之被害人有別
    ，然為一個幫助行為，幫助正犯即詐欺集團成員得以遂行多
    次詐欺取財犯行，而同時侵害「本案」告訴人乙○○、「前案
    」如附表一「被害人」欄所示告訴人吳炳佑、廖庭萱、陳景
    銓及被害人邱泓博、朱育宏等之財產法益，為同種想像競合
    犯，依刑法第55條之規定，應僅從一重論以幫助犯詐欺取財
    罪1罪；又被告上開提供「丙○○國泰帳戶」帳戶資料之行為
    ，使正犯即詐欺集團成員於遂行詐欺取財犯行後，得以提領
    贓款而掩飾、 隱匿詐欺取財犯罪所得之本質及去向，被告
    以一行為同時犯幫助詐欺取財及幫助一般洗錢2罪，為異種
    想像競合犯，依刑法第55條規定，應僅從一重論以幫助犯一
    般洗錢罪1罪。據此，「本案」起訴被告之幫助詐欺取財、
    幫助一般洗錢之 犯罪事實，既與「前案」判決確定認定之
    犯罪事實有想像競 合犯之裁判上一罪關係，核屬同一案件
    ，揆諸前開說明， 「前案」既經判決確定，「本案」自應
    為「前案」確定判決 之既判力所及，「本案」公訴人就同
    一案件復行起訴，揆諸 前開判決說明，自違一事不再理之
    法則，本院爰不經言詞辯 論，逕諭知免訴之判決。
四、據上論斷，應依刑事訴訟法第302條第1款、第307條，判決 
    如主文。
本案由檢察官甲○○提起公訴。
中　　華　　民　　國　　111 　年　　8 　　月　　5 　　日
                  刑事審查庭  審判長  法  官  劉美香
                                      法  官  林慈雁
                                      法  官  李雅雯
以上正本證明與原本無異。 
如不服本判決應於收受判決後20日內向本院提出上訴書狀，並應
 敘述具體理由。其未敘述上訴理由者，應於上訴期間屆滿後20
日 內向本院補提理由書(均須按他造當事人之人數附繕本)「切
勿逕 送上級法院」。 
                                      書記官  沈詩婷
中　　華　　民　　國　　111 　年　　8 　　月　　8 　　日

附表：
編號 被害人/告訴人 詐欺方式 匯款時間 匯出帳戶 匯款金額 (新臺幣） 1 被害人 邱泓博 真實姓名年籍不詳、LINE帳號「在線客服」之詐欺集團成員，於110年6月20日向被害人邱泓博誆稱：可透過投資「星海國際交易所」，藉以獲利云云，致被害人陷於錯誤，因而匯款。 110年7月23日12時24分許 國泰世華商業銀行000-000000000000號帳戶 4萬5,000元    110年7月23日12時25分許  4萬5,000元  2 告訴人 吳炳佑 真實姓名年籍不詳、LINE帳號「怡怡」之詐欺集團成員，於110年7月19日，向告訴人吳炳佑誆稱：可加入「亞泰惠普」平台偷資外匯獲利云云，致告訴人吳炳佑陷於錯誤，因而匯款。 110年7月23日17時52分許 永豐商業銀行000-00000000000000號帳戶 1萬7,000元    110年7月24日21時21分許  5萬元    110年7月24日21時22分許  2萬元 3 告訴人 廖庭萱 真實姓名年籍不詳、LINE帳號「Aura」之詐欺集團成員，於110年7月24日，向告訴人廖庭萱誆稱：無法回國，故要先匯款才能租屋云云，致告訴人廖庭萱陷於錯誤，因而匯款。 110年7月24日19時44分許 華南商業銀行000-000000000000號帳戶 2萬6,000元    110年7月24日19時52分許  8,000元    4  告訴人  陳景銓 本案詐欺集團不詳成員於110年4月間不詳時日，冒充臉書暱稱「曾雅玲」之人聯繫陳景銓，向其佯稱：介紹「亞太FINANCIAL」網頁可投資獲利云云，致告訴人陳景銓陷於錯誤，因而匯款。 110年7月23日 下午2時59分許 國泰世華商業銀行000-000000000000號帳戶 6萬元  5   被害人  朱育宏 本案詐欺集團不詳成員於110年7月11日晚間8時許，冒充臉書暱稱「Pai Kuang」之人聯繫朱育宏，向其佯稱：介紹「亞太惠普」網站可投資獲利云云，致被害人朱育宏陷於錯誤，，因而匯款 110年7月24日晚間9時19分許 國泰世華商業銀行000-000000000000號帳戶 6萬元